臺灣高等法院臺中分院民事裁定　95年度抗字第581號
抗　告　人　　 戊○○即吳朝和.
　　　　　　　 丙○○即吳朝和.
　　　　　　　 丁○○即吳朝和.
　　　　　　　 乙○○即吳朝和.
　　　　　　　　　　　　號
共　　　同
送達代收人　　 洪永叡律師
相 對 人　　　 己○○
上列當事人間因撤銷假處分事件，對於中華民國95年10月17日台
灣台中地方法院95年度裁全聲字第686號所為裁定提起抗告，本
院裁定如下：
    主  文
原裁定廢棄。
    理  由
一、按假扣押之原因消滅、債權人受本案敗訴判決確定或其他命
    假扣押之情事變更者，債務人得聲請撤銷假扣押裁定。第五
    百二十八條第三項、第四項之規定，於前項撤銷假扣押裁定
    準用之。假扣押之裁定，債權人得聲請撤銷之。第一項及前
    項聲請，向命假扣押之法院為之；如本案已繫屬者，向本案
    法院為之。是條規定依同法第533條規定，於假處分準用之
    。
二、抗告意旨略以：(一)抗告人之被繼承人吳朝和聲請假處分所為
    與債務人甲○○之紛爭事實上之陳述，其真意係吳朝和為小
    學校長，購買系爭土地及興建系爭建物因為避免遭人誤會為
    不法取得而暫時登記予甲○○名下，嗣因無法信賴甲○○，
    故請求甲○○將系爭不動產移轉登記予吳朝和，但恐甲○○
    出售系爭不動產，故乃聲請假處分，用以禁止甲○○處分系
    爭不動產。是吳朝和基於上開紛爭事實聲請假處分所欲保全
    之請求，乃為系爭不動產所有權移轉登記請求權，堪予認定
    。而此項所有權移轉登記請求權之請求權基礎可能為終止信
    託契約後之信託物返還請求權、可能為終止借名登記契約後
    之所有權返還請求權、可能為終止信託或借名契約後之不當
    得利返還請求權、亦有可能為終止委任契約後之民法第541
    條第2項受任人取得物返還請求權，故吳朝和先前所主張之
    終止信託後信託物返還請求權，僅為其保全之所有權移轉登
    記請求權之其中一種，雖吳朝和所提起之終止信託後之信託
    物返還請求權業經法院判決敗訴確定，惟吳朝和之繼承人即
    抗告人已就本件系爭不動產另提起終止借名登記及終止委任
    契約之所有權移轉登記請求權。故而，吳朝和原假處分所欲
    保全之其他各項所有權移轉登記請求權已經另行起訴，在法
    院就上開訴訟所涉及之各項法律規定之所有權移轉登記請求
    權判決抗告人敗訴確定前，尚難認為原假處分所欲保全之本
    案請求權已經全部敗訴確定，故聲請人請求撤銷本件假處分
    ，與法律規定不合。(二)原裁定未能斟酌民事訴訟法第199條
    之1規定之立法精神及抗告人上開主張及說明，遽以本件假
    處分聲請已明載假處份債權人係終止與相對人間之信託關係
    且已起訴，請求裁定予假處分等語，即認定本件假處分之本
    案請求頁已全部敗訴確定，尚有未洽等語置為抗告。
二、查本件甲○○名下所有不動產，即南投縣南投市○○○段
    101之36號建0.0280公頃全部；及其上建物南投市○○○路
    157號二層樓房一棟，建號986號 (下稱「系爭不動產」)於
    民國77年經抗告人向台中地方法院聲請假處分，經該院77年
    度全一字第785號執行在案，此有原審土地登記謄本卷附可
    憑。復本件假處分之本案請求，據抗告人聲請係載明保全其
    終止與相對人 (即甲○○)間之信託關係，請求裁定予假處
    分等語，是本案請求法律關係併據抗告人其後對甲○○提起
    所有權移轉登記事件得知，嗣業經本院92年度撤字第1號判
    決兩造間就系爭不動產信託關係不存在並予撤銷前本院91年
    度續字第1號確定在案，惟抗告人就其欲保全請求，另行以
    終止借名登記契約之意思表示、不當得利及民法第541條等
    法律關係，請求相對人系爭不動產將移轉登記，業已起訴在
    案，有起訴狀可憑，則後起訴之案件與本院92年度撤字第1
    號請求權競合，是否非本案之請求即不無疑義，揆諸上揭法
    條第四項規定，應由審理該後案之法院裁判之，相對人誤向
    原審法院聲請撤銷，容有未洽，抗告意旨雖未指摘，然於原
    裁定既於法尚有未合，自應由本院廢棄，另由原審妥適之處
    理。
據上論結，本件抗告為有理由，依民事訴訟法第492條，裁定如
主文。
中　　華　　民　　國　　96　　年　　1 　　月　　19　　日
                  民事第五庭    審判長法　官　林陳松
　　　　　　　　　　　      　　　　　法　官  古金男
　　　　　　      　　　　　　　　　　法　官  鄭金龍
以上正本係照原本作成。
不得再抗告。
　　　　　　　　　　　　　　　　　　　書記官　陳振海
中　　華　　民　　國　　96　　年　　1 　　月　　19　　日
　　　　　　　　　　　　　　　　　　　　　　　　　    Ｃ
